【裁判字號】    90,台上,631
【裁判日期】    900412
【裁判案由】    損害賠償
【裁判全文】
最高法院民事判決                                  九十年度台上字第六三一號
    上  訴  人  丁○○○
                戊 ○ ○
                庚 ○ ○
                己 ○ ○
                均為丙○○之.
    共      同
    訴訟代理人  連 阿 長律師
    被 上訴 人  乙○○○
                甲 ○ ○
右當事人間請求損害賠償事件，上訴人對於中華民國八十八年十一月二十三日臺灣高
等法院第二審判決（八十七年度重上字第三五四號），提起上訴，本院判決如左：
    主  文
原判決廢棄，發回臺灣高等法院。
    理  由
本件上訴人丙○○於上訴本院後之民國九十年二月一日亡故，其繼承人丁○○○、戊
○○、庚○○、己○○提出戶籍謄本及遺囑聲明承受訴訟，自應准許，合先敘明。
次查被上訴人主張：伊分別於八十五年十一月十三日、同年月十六日及二十三日向丙
○○及第一審共同被告寶皇建設股份有限公司（下稱寶皇公司）購買坐落桃園縣龜山
鄉○○段四四三號、四四四之二號土地應有部分，及地上建物即門牌號碼龜山鄉○○
路○段十巷七號三樓、四樓、同路十六號四樓、同路十八號四樓共四戶所有權全部，
其中十六號四樓為被上訴人甲○○名義所買，其餘均為被上訴人乙○○○所購。前開
七號三樓、四樓房地，每戶新臺幣（下同）一百四十萬元，十六號四樓及十八號四樓
每戶一百九十萬元，伊已付清價款，依約丙○○與寶皇公司應於八十六年一月三十日
以前，將上開房地交付並辦理所有權移轉登記與伊，否則依契約第十一條約定，除返
還價金外，應給付同額之違約金。詎丙○○及寶皇公司竟將上開房地移轉與第三人或
設定高額抵押，顯屬債務不履行，依約乙○○○得請求九百四十萬元、甲○○得請求
三百八十萬元。又乙○○○另向丙○○及寶皇公司購買同巷七號一樓及五號一樓房地
，雖已交付，惟該房屋有室內未隔間，廚房、浴廁未貼磁磚，地面未貼地磚，及衛浴
設備欠缺等瑕疵，經通知丙○○及寶皇公司復不予修補，核屬不完全給付，經估價需
費四十五萬八千餘元等情。爰依債務不履行法律關係，求為命丙○○與寶皇公司給付
乙○○○七百萬元、甲○○三百萬元，並均加計法定遲延利息；依不完全給付法律關
係，求為命丙○○與寶皇公司給付乙○○○四十五萬元之判決。（第一審為丙○○與
寶皇公司敗訴之判決，未據寶皇公司聲明不服。）
上訴人則以：丙○○未與被上訴人訂立系爭買賣契約，本件係訴外人洪正尚冒用丙○
○名義與被上訴人簽約，被上訴人亦將全部買賣價金交付洪正尚，丙○○並未取得分
文，實為被害人等語，資為抗辯。
原審維持第一審所為丙○○（由上訴人承受訴訟）敗訴部分之判決，無非以：被上訴
人主張向丙○○及寶皇公司購買前揭房地，已付清價金，丙○○與寶皇公司應於八十
六年一月三十日以前，辦理產權移轉登記並交付房地，否則依契約第十一條規定，除
返還價金外，應給付同額之違約金，上開房地已移轉與第三人或設定高額抵押權各情
，為上訴人與寶皇公司所不爭，並有不動產買賣契約書、建築改良登記簿謄本可稽，
堪信為真實。雖丙○○辯稱未簽訂契約云云，然寶皇公司陳稱，係丙○○授權伊訂約
並交付印章。而乙○○○所購買之同巷七號一樓及五號一樓房地，業經法院判決乙○
○○勝訴確定，並辦妥產權移轉登記，該事件當事人（賣主）即為丙○○。參以證人
李玉雲、沈秋香、楊邦一證稱：系爭不動產買賣契約係在寶皇公司簽約，過戶時丙○
○在場，丙○○之印鑑章由丙○○或其子庚○○交付，庚○○在寶皇公司任職云云；
及丙○○於洪正尚涉嫌詐欺案審理時結證有同意以伊名義賣土地，印章由伊交給洪正
尚，有同意在契約書上蓋同一印章等語；並丙○○於八十六年四月間曾交付印鑑證明
與被上訴人，與之訂立公定土地建築物買賣所有權移轉契約書，且與寶皇公司為共同
債務人與乙○○○訂立和解書，就系爭土地應有部分經乙○○○聲請假處分部分，達
成和解，要求乙○○○撤回假處分各情。茍兩造間買賣關係不存在，丙○○為前述行
為即有悖常情。丙○○辯稱未訂立或未授權寶皇公司、洪正尚訂立系爭買賣契約及印
章遭盜蓋云云，並證人洪正尚證稱丙○○不知訂立系爭契約等語，均無可採。至寶皇
公司陳稱：依切結書所載，兩造債權債務已了一節，姑不論該切結書僅係乙○○○與
洪正尚之關係，與本件當事人無涉，況被上訴人共購買六戶房地，均已付清價款，豈
會因丙○○及寶皇公司過戶二戶房地產權，即放棄其餘四戶﹖寶皇公司所稱已違常情
。再查洪正尚於八十五年十一月十四日出具切結書並開具本票與乙○○○，係用以擔
保上開六戶房地準時交付，其後於八十六年四月八日由乙○○○出具切結書與洪正尚
，則表明雙方兩不相欠之意，並不包括系爭房地在內。至證人荊永富、夏祿華固稱：
因受被上訴人假處分影響權益而參與切結書之協議，乙○○○已拋棄其餘房地之告訴
云云。然查被上訴人僅查封自己買受部分，根本與渠二人無關，況二人既參與協議，
何不於切結書上為見證人以杜爭議﹖是證人荊永富、夏祿華所言亦難採信。乙○○○
主張前述七號一樓及五號一樓房地交付後，有室內未隔間，廚房、浴廁未貼磁磚、地
面未貼地磚、衛浴設備欠缺等瑕疵，經通知丙○○與寶皇公司拒不修補之事實，為寶
皇公司所不爭，並有所提估價單可稽，堪信為真實。系爭不動產已移轉與第三人或設
定高額抵押，確未能移轉登記與被上訴人，被上訴人依債務不履行法律關係及契約第
十一條約定，訴請上訴人與寶皇公司賠償乙○○○七百萬元、甲○○三百萬元及法定
利息；乙○○○另依不完全給付法律關係，訴請上訴人與寶皇公司賠償四十五萬元，
為有理由，均應准許等詞，為其判斷之基礎。
惟查上訴人除否認系爭買賣契約書上丙○○印文真正外，並稱縱印章真正，亦僅授權
洪正尚辦理土地分割及建築執照之申領，系爭買賣契約乃被上訴人與寶皇公司、洪正
尚間通謀而為之虛偽意思表示，實係向被上訴人借貸款項云云（見原審卷第二六頁、
二七頁、九五頁至九七頁）。觀之系爭七號四樓、十六號四樓及十八號四樓房地買賣
契約書末契約當事人欄「丙○○」名字上均加一「代」字，七號三樓及十八號四樓買
賣契約書附註欄載有買回之約定，並寶皇公司陳稱：「丙○○的印章放在公司，由我
們公司蓋章及簽名」等語（見一審卷第三七頁），證人洪正尚於原審證稱：「丙○○
未參與簽約，亦不知情」云云（見原審卷第一一六頁、一一七頁），上訴人前揭抗辯
，似非全無依據。原審未詳加調查審認丙○○有無參與簽訂系爭買賣契約書？各該契
約書是否為被上訴人與寶皇公司、洪正尚間通謀而為之虛偽意思表示？其隱藏之真意
為何？徒以前揭情詞，遽為上訴人不利之判決，已嫌速斷。又依系爭買賣契約書之記
載，其出賣人似為寶皇公司、洪正尚與丙○○三人，且未明示對買受人各付全部給付
之責任，則除契約另有訂定外，依民法第二百七十一條規定，應由三人分擔責任。第
一審依被上訴人之請求，命丙○○分擔二分之一責任，原審予以維持，是否妥適，亦
值深究。再者，上訴人對於五號一樓及七號一樓房屋之瑕疵非無爭執，原審未命被上
訴人舉證證明，僅以共同被告寶皇公司不爭執及被上訴人提出之估價單，即命上訴人
賠償該項損害，尤屬可議。上訴論旨，指摘原判決不當，求予廢棄，非無理由。
據上論結，本件上訴為有理由，依民事訴訟法第四百七十七條第一項、第四百七十八
條第一項，判決如主文。
中      華      民      國     九十     年      四      月     十二     日
                              最高法院民事第四庭
                                  審判長法官  蕭  亨  國
                                        法官  許  朝  雄
                                        法官  謝  正  勝
                                        法官  陳  淑  敏
                                        法官  葉  勝  利
      右正本證明與原本無異
                                              書  記  官
中      華      民      國     九十     年      四      月    二十五    日


司法院資訊處製作；財團法人民間司法改革基金會備份。
